臺灣桃園地方法院民事判決　九十年度簡上字第一六三號
　　上　訴　人　丙○○
　　訴訟代理人　甲○○
　　被　上訴人　乙○○
右當事人間請求損害賠償事件，上訴人對於中華民國九十年五月十六日本院中壢簡易
庭八十九年度壢簡字第一一八六號第一審判決提起上訴，本院判決如左：
    主　　  文
上訴駁回。
第二審訴訟費用由上訴人負擔。
    事  　　實
甲、上訴人方面：
  一、聲明：
      (一)原判決不利上訴人部分廢棄。
      (二)被上訴人應再給付上訴人新台幣（下同）十二萬八千二百四十八元，及自民
        國八十九年十月二十日起至清償日止，按年息百分之五計算之利息。
  二、陳述：除與原審判決書所載相同者茲予引用外，補稱：
      (一)上訴人所駕駛訴外人甲○○所有車號ＥＶ－４８６９號之箱式自用小客貨車
        ，因本件車禍事故所生之損害賠償債權已轉讓與上訴人。
      (二)因車禍碰撞地並不在槽化線上，故無任何證據證明上訴人跨越槽化線，縱上
        訴人行車經過槽化線，亦因上訴人可合法由住家進出道路，故不能以上訴人
        跨越槽化線而認定為有過失。
      (三)被上訴人自承當時左側有聯結車停止於停止線上擋住其視線，被上訴人即應
        停車待該聯結車前行後始可右彎，足見被上訴人係右側超車且路肩超車而右
        彎，依道路交通安全規則第一百零二條第一項第六款規定，轉彎車輛應讓直
        行車輛先行。被上訴人右彎車未讓上訴人直行車先行，被上訴人即應負全部
        過失責任。
      (四)桃園縣車輛行車事故鑑定委員會鑑定書，鑑定結果誤認事實，且無法規依據
        ，台灣省覆議鑑定書鑑定結果符合事實，且認事用法有法規依據，較為可採
        。
  三、證據：除援用第一審所提證據外，補提債權移轉證書乙紙、現場簡圖乙紙為證
            ，並聲請勘驗現場。
乙、被上訴人方面：
  一、聲明：駁回上訴。
  二、陳述：除與原審判決書所載相同者茲予引用外，補稱：
            對於原審認定之過失比例不爭執，但伊亦受有損害以所受損害及受讓乘
            客王小玲、黃春妹之損害賠償債權主張抵銷十八萬二千零三十八元。
  三、證據：除援用第一審所提據外，補提診斷證明書四紙、接骨整復證明書乙紙、
            債權移轉證書二紙、計算書乙紙、存證信函乙份、統一發票乙紙、汽車
            維修單乙份、薪資單十一紙、醫療費用收據四十二紙、服務證明書二紙
            、計程車乘車證明五十紙、估價單二紙、汽車各項異動登記書乙紙、行
            車執照乙紙（以上均為影本）為證，並聲請訊問證人郭承友、姜信任、
            朱榮崇。
    理　　　由
一、上訴人起訴主張：其於民國八十九年五月二十六日下午五時許，駕駛訴外人甲○
    ○所有車號ＥＶ－４８６９號箱式自用小客貨車，沿中山西路由永安漁港往新屋
    方向行駛，至肇事地台十五線路口其自家門口時．適有被上訴人駕駛車號ＫＴ－
    ７６３３號自用小客車沿台十五線由新竹往觀音方向行駛，其車頭不慎碰撞上訴
    人所駕駛之車輛右側車身，致上訴人所駕駛之車輛左翻而肇事，上訴人因事禍事
    故造成車輛毀損，經送修共計支出拖吊費四千元、零件費四萬八千九百四十二元
    、工資費七萬六千九百零六元，共計支出十二萬九千八百四十八元，因台灣省車
    輛行車事故覆議鑑定委員會鑑定結果，上訴人並無肇事原因，爰提起本訴請求被
    上訴人賠償等語【按：原審判決被上訴人應給付上訴人新台幣壹仟陸佰元，及自
    民國八十九年（誤繕為八十八年）十月二十日起至清償日止，按年息百分之五計
    算之利息，而駁回上訴人其餘部分之請求。上訴人就其敗訴部分提起上訴，被上
    訴人則未就其敗訴部分聲明不服】；被上訴人則以：不否認未注意車前狀況之過
    失，惟台灣省桃園縣區車輛行車事故鑑定委員會之鑑定結果認上訴人亦有過失，
    並以其之損失主張抵銷等語，資為抗辯。
二、上訴人主張之右開事實，為兩造所不爭執，並有道路交通事故調查報告表、筆錄
    、現場照片等在卷可稽，自堪信為實在。按「汽車行近行人穿越道前，應減速慢
    行．．．」。道路交通安全規則第一百零三條定有明文。本件肇事路口設有行車
    管制號誌，而被上訴人雖係在「右轉箭頭綠燈」時右轉，並未違反行車管制號誌
    ，惟被上訴人右轉之路口既標有行人穿越道之斑馬線，被上訴人竟疏未注意減速
    慢行，仍以時速四、五十公里之速度前行以致肇事，被上訴人之侵權行為責任可
    明。
三、按不法毀損他人之物者，應向被害人賠償其物因毀損所減少之價額，民法第一百
    九十六條定有明文；又按物被毀損時，被害人除得依民法第一百九十六條請求賠
    償外，並不排除民法第二百十三條至第二百十五條之適用，惟依民法第一百九十
    六條請求賠償物被毀損所減少之價額，得以修復費用為估定之標準，惟修理材料
    以新品換舊品應予折舊（參照最高法院七十七年第九次民事庭會議決議）。查上
    訴人主張其所駕駛之車號ＥＶ－４８６９號箱式自用小客貨車，因前揭車禍受損
    所支出之修理費，工資部分七萬六千九百零六元、零件部分四萬八千九百四十二
    元，共計十二萬五千八百四十八元，有統一發票一紙可證，而系爭ＥＶ－４８６
    ９號箱式自用小客貨車車輛係於八十四年九月十一日出廠領照使用，有汽車行車
    執照在卷可稽，至八十九年五月二十六日被撞受損已使用四年八月又十五日，依
    行政院所頒「固定資產耐用年數表」及「固定資產折舊率表」之規定，依定率遞
    減法每年折舊千分之三六九計算，再參酌「營利事業所得稅結算申報查核準則」
    第九十條第八項規定「固定資產提列折舊採用定率遞減法者，以一年為計算單位
    ，其使用期間未滿一年者，按實際使用之月數相當於全年之比例計算之，不滿一
    個月者，以一月計」，準此核計該換新零件四萬八千九百四十二元，於第一年之
    折舊額為一萬八千零六十元（４８９４２×０．３６９=１８０６０，元以下四
    捨五入，下同），第二年為一萬一千三百九十五元（00000－00000＝
    ３０８８２，３０８８２×０．３６９＝１１３９５），第三年為七千一百九十
    一元（00000－00000＝１９４８７，１９４８７×０．３６９＝７１
    ９１），第四年為四千五百三十七元（00000－0000＝１２２９６，１
    ２２９６×０．３６９＝４５３７），第五年僅有九個月，其折舊額為二千一百
    四十七元（00000－0000＝７７５９，７７５９×９／１２×０．３６
    ９＝２１４７），以上折舊額共計四萬三千三百三十元（１８０６０＋１１３９
    ５＋７１９１＋４５３７＋２１４７＝４３３３０），予以扣除後，該換新零件
    價值為五千六百一十二元。加計工資部分七萬六千九百零六元及拖吊費四千元，
    共計為八萬六千五百一十八元。上訴人請求賠償其車因毀損所受之損害，於上開
    金額範圍，洵屬有據，其超過上開金額所為請求，即非正當，不應准許。
四、惟按「損害之發生或擴大，被害人與有過失者，法院得減輕賠償金額，或免除之
    」，民法第二百一十七條第一項定有明文。經查，本件車禍發生之原因，雖經台
    灣省桃園縣區車輛行車事故鑑定委員會及台灣省車輛行車事故覆議鑑定委員會鑑
    定結果而有不同，原鑑定認：「丙○○駕駛自小客貨車未依標線跨越槽化線分隔
    島橫越道路（有違道路交通安全規則第九十條規定）。」；覆議鑑定則認：「乙
    ○○駕駛自小客車，行經號誌路口，於紅燈准予右轉之路口，未讓綠燈直行車輛
    先行，為肇事原因。丙○○無肇事因素。」，有上開委員會於八十九年七月十七
    日所做之八九府車鑑桃字第八九０七五一號及八十九年九月一日所做之府覆議字
    第八九一三七五號意見書影本在卷可參。然查就台灣省桃園縣區車輛行車事故鑑
    定委員會認定之事實，本院審酌上訴人於原審審理時之陳稱：「我當時車由永安
    漁港沿中山西路行駛至台十五線路口時，因我家在紅綠燈旁所以我就靠右行駛直
    接回家，並不是沿中山西路再去別的地方，就是要回家」（見原審八十九年十二
    月二十一日言詞辯論筆錄），復於九十年六月五日之上訴狀內自承：「右斜前進
    」及於本院言詞辯論時陳稱：「我是開車直行內線車道繞過槽化線到我家」（見
    本院九十一年三月十九日言詞辯論筆錄），並參考警方所繪製之交通事故現場圖
    、調查報告表之記載、現場所攝照片，與本院於九十年八月十六日至現場勘查結
    果製作之筆錄「肇事路口恰為斑馬線上，路口並無其他禁止、警告等標誌，亦無
    速限標誌。兩造對肇事路段限速為七十公里均稱無意見。上訴人住家位在台十五
    線、中山西路三段路口即斑馬線右側」等情，台灣省桃園縣區車輛行車事故鑑定
    委員會至現場勘查結果「乙○○自小客車行向號誌為『紅燈』時因設『右轉箭頭
    綠燈』可以右轉中山西路。丙○○自小客貨車行向號誌為『綠燈』僅可直行及左
    右轉，惟不得跨越中央分隔島延伸之槽化線逆向行駛。」所認定丙○○駕駛自小
    客貨車未依標線跨越槽化線分隔島橫越道路（有違道路交通安全規則第九十條規
    定）。」，較台灣省車輛行車事故覆議鑑定委員會所認定上訴人係「直行車」顯
    與事實「靠右行駛直接回家，並不是沿中山西路再去別的地方」不符為可採。上
    訴人雖以無任何證據證明其跨越槽化線，且碰撞位置在路肩非車道內而謂台灣省
    桃園縣區車輛行車事故鑑定委員會鑑定報告與事實不符，不能採信云云。然查，
    上訴人之家係位在臨近台十五線、中山西路三段之路口即「臨近路口」並非在「
    路口」，事實上係在路口斑馬線右前方，而其又自承係右斜前進，參酌現場之槽
    化線乃由分隔島延伸並穿越斑馬線，上訴人若係直接回家必定如上訴人所言須右
    斜前進，既係右斜前進，必跨越槽化線並且行經斑馬線始能抵達其住家，當上訴
    人行至斑馬線上時，已非所謂中山西路由西往東行駛之「直行」車，對由南往北
    沿台十五線行駛之車輛而言，縱非逆向亦顯非「順向」行駛之車輛，是台灣省車
    輛行車事故覆議鑑定委員會之鑑定報告，本非可採，上訴人否認其有過失，顯非
    可採。
五、再按「禁制標線區分如左：．．．三輔助標線(一)槽化線．．．。」、「槽化線，
    用以引導車輛駕駛人循指示之路線行駛，並禁止跨越。劃設於交岔路口、立體交
    岔之匝道口或其他特殊地點。」、「駕駛人駕駛汽車，應遵守道路交通標誌、標
    線、號誌之指示．．．。」、道路交通標誌標線設置規則第一百六十四條第一項
    、第一百七十一條第一項及道路交通安全規則第九十條分別定有明文。經查，本
    件上訴人駕駛箱式自小客貨車既跨越台十五線分隔島延伸之槽化線行駛，同為肇
    事原因，已如前述，則依前開說明，自應適用過失相抵之法則，減輕被上訴人之
    賠償金額。本院審酌兩造之過失程度，認上訴人與被上訴人應負之過失責任應為
    五比五，方屬公允，是自應就被上訴人所應賠償之金額予以核減二分之一。據此
    計算，被上訴人應賠償上訴人四萬一千六百五十九元（８６５１８×５０％＝４
    ３２５９，00000－0000＝４１６５９）。
六、末按民法第三百三十四條前段規定，二人互負債務，而其給付種類相同，並均屆
    清償期者，各得以其債務，與他方之債務，互相抵銷。被上訴人主張以其自用小
    客車之修理費五萬一千三百元、拖吊費三千元及受讓訴外人王小玲醫療費九千五
    百四十元、交通費五千一百元、薪資短少一萬八千四百六十八元；受讓黃春妹醫
    療費一萬七千一百一十元、交通費三萬五千二百元、薪資短少四萬二千四百二十
    元等債權共計十八萬二千一百三十八元為抵銷等語。茲就被上訴人所得請求之各
    項賠償金額，分別論述如下：
    (一)汽車修理費部分：被上訴人主張汽車修理費五萬一千三百元，其中零件費為二
      萬八千七百元，工資為二萬一千五百元，業據其提出車輛維修單及發票各乙為
      證並有證人姜信任到庭證述屬實，惟依民法第一百九十六條請求賠償物被毀損
      所減少之價額，以修復費為標準，但以必要者為限，亦即修理材料以新品換舊
      品應予折舊，已如前述，被上訴人所有之ＫＴ－７６３３自小客車，係於七十
      九年二月二十日領照使用，有汽車行車執照在卷可稽，至八十九年五月二十六
      日被撞受損已使用十年三月又六日，依行政院所頒「固定資產耐用年數表」及
      「固定資產折舊率表」之規定，依定率遞減法每年折舊千分之三六九計算，再
      參酌「營利事業所得稅結算申報查核準則」第九十條第八項規定「固定資產提
      列折舊採用定率遞減法者，以一年為計算單位，其使用期間未滿一年者，按實
      際使用之月數相當於全年之比例計算之，不滿一個月者，以一月計」，惟依採
      用定率遞減法計算折舊者，其殘值之計算，依所得稅法第五十四條第三項規定
      ，應仍以該固定資產總價十分之一為度，即各年度之折舊額應提列至殘值等於
      原取得成本十分之一為限，是被上訴人所有ＫＴ－７６３３號自小客車於使用
      十年四月後零件受損部分扣除折舊後，其殘值已逾該零件原額成本十分之九，
      本應以原額二萬八千七百元之十分之一即二千八百七十元為其零件受損額，是
      加上修理所支出之工資二萬一千五百元後，被上訴人得向上訴人請求修理費二
      萬四千三百七十元（２８７０＋２１５００＝２４３７０）。
    (二)醫藥費部分：
      (1)王小玲部分：被上訴人主張王小玲醫藥費用共支出九千五百四十元，固據其
        提出醫療費用收據十九紙為證，惟查其中財團法人長庚紀念醫院及怡仁綜合
        醫院醫療費用明細自付額部分為三千六百四十元，另二紙濟民聯合診所注射
        費之收據為二千元，依其所受傷害及各收據載明治療費別，自屬治療上之必
        要費用，是被上訴人得請求之醫療費用計為五千六百四十元（３６４０＋２
        ０００＝５６４０），逾此部分之請求為無理由，應予駁回。
      (2)黃春妹部分：被上訴人主張黃春妹醫藥費用共支出一萬七千一百一十元，固
        據其提出醫療費用收據二十二紙為證，惟查其中財團法人長庚紀念醫院、天
        晟醫院、怡仁綜合醫院及濟民聯合診所醫療費用明細自付額部分為二千二百
        元，八德醫事檢驗所收據三百五十元依其所受傷害及各收據載明治療費別，
        自屬治療上之必要費用，至另一紙聖春接骨所內外服藥收據二千六百元、一
        紙德昌傷骨所整復費用收據六千七百元、四紙億全蔘藥行中藥費收據三千六
        百元、一紙新光藥師藥局收據五百二十元尚難認係醫療上所必需，是被上訴
        人得請求之醫療費用計為二千五百五十元（２２００＋３５０＝２５５０）
        ，逾此部分之請求為無理由，應予駁回。
      (3)核計二人之醫療費用為八千一百九十元（５６４０＋２５５０＝８１９０）
        。
    (三)交通費部分：
      訴外人王小玲及黃春妹至楊梅怡仁綜合醫院就診所支出之交通費計四千二百元
      （來回一趟三百五十元，共十二趟）、至林口長庚醫院就診所支出之交通費計
      三千元（來回一趟五百元，共六趟）、至中壢天晟醫院就診所支出之交通費計
      二千元（來回一趟四百元，共五趟），其餘至台北市及樹林市之接骨所或蔘藥
      行所支出之交通費，尚難認屬醫療上所必需，故所支出之交通費用不應准許。
      核計二人所支出交通費為九千二百元（４２００＋３０００＋２０００＝９２
      ００）。
    (四)工作損失部分：
      訴外人王小玲、黃春妹均受僱於士林紙業股份有限公司。王小玲於八十九年五
      月二十六日因本件車禍受傷，在怡仁綜合醫院經急診後醫囑需休養十四日；黃
      春妹於八十九年五月二十六日因本件車禍受傷，在怡仁綜合醫院接受脫臼復位
      術治療，八十九年五月二十九日、八十九年六月十二日仍陸續至該醫院門診追
      治療，醫囑需休養四週，有各該診斷證明書可稽。被上訴人主張渠等因本件
      車禍受傷，於上開治療期間不能工作，洵屬有據。訴外人王小玲因而短少薪資
      一萬六千一百元，黃春妹因而短少薪資三萬八千五百八十三元，有其薪資單及
      薪資明細可憑。核計二人減少工作收入為五萬四千六百八十三元（１６１００
      ＋３８５８３＝５４６８３）。
    (五)惟按被害人之使用人或代理人有過失時，通說認為亦得類推適用與有過失之規
      定，以減免其損害賠償額。本件被上訴人就車禍之發生既應負百分之五十之過
      失責任，已如前述，是被上訴人受讓訴外人王小玲、黃春妹之損害賠償債權自
      應就上訴人所應賠償之金額予以核減二分之一，是以，被上訴人所得向上訴人
      請求之金額為四萬八千二百二十二元【（２４３７０＋８１９０＋９２００＋
      ５４６８３）×５０％＝４８２２２】，是被上訴人於此範圍內請求抵銷為有
      理由。
七、從而，上訴人基於侵權行為損害賠償之法律關係，請求被上訴人給付四萬一千六
    百五十九元，惟被上訴人亦基於相同之法律關係請求上訴人給付四萬八千二百二
    十二元，並主張抵銷，經抵銷後，上訴人已無任何債權可得請求。原審駁回上訴
    人此部分請求及假執行之聲請，理由雖不相同，結論仍無二致，應予維持，上訴
    人求予廢棄，非有理由。
八、本件事證已臻明確，兩造其餘攻擊防禦方法及舉證，經審酌核與判決結果之基礎
    無影響，爰不予一一論述，併此敘明。
九、據上論結，本件上訴為無理由，依民事訴訟法第四百三十六條之一第三項、第四
    百四十九條第二項、第七十八條，判決如主文。
中　　　華　　　民　　　國　　九十一　　年　　　四　　　月　　二　　　　日
                            臺灣桃園地方法院民事第一庭
~B審判長法官　郭琇玲
~B法　　　官　邱育佩
~B法　　　官　林淑鳳
本件不得上訴
右為正本係照原本作成
中　　　華　　　民　　　國　　九十一　　年　　　四　　　月　　八　　　　日
~B法院書記官　楊文雄
